【裁判字號】    92,訴,258
【裁判日期】    920522
【裁判案由】    違反毒品危害防制條例
【裁判全文】
臺灣屏東地方法院刑事判決                          九十二年度訴字第二五八號
    公  訴  人  臺灣屏東地方法院檢察署檢察官
    被      告  甲○○
右列被告因違反毒品危害防制條例案件，經檢察官提起公訴（九十二年度毒偵字第二
九二號），本院判決如左：
     主  文
甲○○施用第一級毒品，處有期徒刑陸月，如易科罰金，以參佰元折算壹日。扣案海
洛因參包（合計淨重零點貳公克，包裝重零點伍肆公克）沒收銷燬之。
     事  實
一、甲○○曾於八十七年間因施用毒品案件，經本院裁定觀察勒戒、強制戒治後付保
    護管束期滿，由臺灣屏東地方法院檢察署檢察官於八十九年二月十六日以八十九
    年戒毒偵字第五七號不起訴處分確定，仍不知悔改，復基於施用第一級毒品海洛
    因之犯意，於九十二年一月二十二日十八時四十分許往前回溯四日內某時（起訴
    書誤為七十二小時內某時），在不詳處所，施用第一級毒品海洛因一次。嗣於九
    十二年一月二十二日十六時許，警方持本院核發之搜索票至楊振榮位於屏東縣枋
    寮鄉○○村○○路八十三號住處搜索時，當場扣得第一級毒品海洛因三包（淨重
    ○點二公克，包裝重○點五四公克）、玻璃球一個、針筒一支等物，警方乃認當
    時在場之甲○○涉嫌施用毒品，經將甲○○帶回警局採尿送驗後查獲。
二、案經屏東縣警察局枋寮分局報告臺灣屏東地方法院檢察署檢察官偵查起訴。
     理  由
一、被告甲○○雖承認有施用第一級毒品海洛因之犯行，但供稱是於九十二年一月十
    五日或十六日施用毒品云云。然查，被告於九十二年一月二十二日十八時四十分
    許經警採尿送驗結果，發現有嗎啡陽性反應（即海洛因水解後之反應），此有屏
    東縣衛生局屏縣衛檢六字第九二○○四七號煙毒及麻醉藥品類委託檢驗結果通知
    書及長榮大學確認報告各一紙在卷可證，此為檢驗機關本於專業知識及專業檢驗
    方法所得之結論，自可憑信。而海洛因施用後，水解還原成嗎啡，再循嗎啡之代
    謝方式排出人體外，已據行政院衛生署藥物食品檢驗局以（七三）藥檢壹字第０
    三０二二一號函示明確。再毒品施用後於尿液中可檢出之時間，雖受施用劑量及
    頻率、施用方式、飲水量之多寡、個人體質及代謝情況等因素影響，但施用海洛
    因後，一般可檢出之時間為二至四日，有行政院衛生署管制藥品管理局九十二年
    三月十日管檢字第○九二○○○一四九五號函在卷可佐。觀之前揭檢驗報告指被
    告尿液檢驗結果呈嗎啡陽性反應，堪認被告係於九十二年一月二十二日十八時四
    十分許前四日內某時施用第一級毒品海洛因之事實，其供稱是於九十二年一月十
    五日或十六日施用第一級毒品海洛因云云，與本院上述認定之事實不符，應是其
    記憶不清所致，不可採信。此外，扣案之白色粉末三包（淨重○點二公克，包裝
    重○點五四公克），經送法務部調查局鑑定結果，認均含有第一級毒品海洛因成
    分，亦有該局調科壹字第二四○○○二四七一號鑑定通知書一紙在卷可參。再被
    告前因施用毒品案件，經送觀察勒戒、強制戒治後付保護管束期滿，由臺灣屏東
    地方法院檢察署檢察官於八十九年二月十六日，以八十九年戒毒偵字第五七號不
    起訴處分確定等情，有臺灣屏東地方法院檢察署刑案資料查註紀錄表、臺灣高等
    法院被告全國前案紀錄表、不起訴處分書各一紙在卷足憑，事證明確，被告犯行
    堪予認定。
四、核被告甲○○所為，係犯毒品危害防制條例第十條第一項之施用第一級毒品罪。
    被告施用前持有第一級毒品海洛因之低度行為，應為施用之高度行為所吸收，不
    另論罪。又刑法第六十二條規定：對於未發覺之罪自首而受裁判者，減輕其刑。
    所謂「發覺」，固非以有偵查犯罪權之機關或人員確知其人犯罪無誤為必要，而
    於對其發生嫌疑時，即得謂為已發覺，但此項對犯人之嫌疑，仍須有確切之根據
    得為合理之可疑者，始足當之，最高法院七十二年臺上字第六四一號判例可供參
    考。查警方係以違反毒品危害防制條例為由，申請搜索楊振榮上址住處，有本院
    搜索票一紙在卷可按。而被告於上述時地在楊振榮住處時適遇搜索，警方並在搜
    索現場查獲第一級毒品海洛因、玻璃球一個、針筒一支等情，則據被告於警、偵
    訊時供述明確，再依被告於警訊時所稱：「．．．我見警方到楊振榮住處要搜索
    時，而我害怕所以就往楊振榮住處逃逸，而警方隨後追趕。但我在其房子走道跌
    倒並被警方抓到．．．而現場警方也發現二包海洛因毒品，再從廚房尿素旁查獲
    一包海洛因毒品。」、「（問：．．．在楊振榮家中門口看到警方到達時，為何
    要跑進楊振榮家之廚房內？）因我是怕被警方抓去驗尿到案。」等語（見警卷第
    四頁、第十頁），則被告於警方偵查違反毒品危害防制條例案件中，在場遭警逮
    捕，並以其為犯罪嫌疑人實施偵查，可見警方已對被告違反毒品危害防制條例之
    犯行產生懷疑，再者，被告於警、偵訊時亦無自白本案罪行之陳述，是被告之行
    為並不符合自首之要件，其另辯稱係自首云云，應有誤會，附此敘明。爰審酌被
    告前經強制戒治後仍未戒除毒癮、僅施用毒品一次，犯罪情節甚輕、施用毒品又
    只戕害個人身心健康及犯罪後坦認犯行，態度尚可等一切情狀，認以量處如主文
    所示之最低刑為適當，並諭知易科罰金之折算標準。扣押在案之海洛因三包（淨
    重○點二公克、包裝重○點五四公克），應依毒品危害防制條例第十八條第一項
    前段之規定沒收銷燬之。另扣案之玻璃球一個、針筒一支，被告既否認係其所有
    ，又無證據證明，爰不併予宣告沒收。
據上論斷，應依刑事訴訟法第二百九十九條第一項前段，毒品危害防制條例第十條第
一項、第十八條第一項前段，刑法第十一條、第四十一條第一項前段，罰金罰鍰提高
標準條例第二條，判決如主文。
中      華      民      國      九十二      年      五      月  二十二  日
                                      臺灣屏東地方法院刑事第二庭
                                          法  官  林昌義
右正本證明與原本無異。
如不服本判決應於收受本判決後送達後十日內向本院提出上訴書狀，其未敘述上訴理
由者，並得於提起上訴後十日內向本院補提理由書狀（均須按他造當事人之人數附繕
本 ）「切勿逕送上級法院」
                                          書記官   潘美碧
中      華      民      國      九十二      年      五      月  二十二  日
附錄法條全文：
毒品危害防制條例第十條
施用第一級毒品者，處六月以上五年以下有期徒刑。
施用第二級毒品者，處三年以下有期徒刑。


司法院資訊處製作；財團法人民間司法改革基金會備份。
